【裁判字號】    89,易,538
【裁判日期】    900118
【裁判案由】    侵占
【裁判全文】
臺灣花蓮地方法院刑事判決                          八十九年度易字第五三八號
    公  訴  人  臺灣花蓮地方法院檢察署檢察官
    被      告  甲○○
右列被告因侵占案件，經檢察官提起公訴（八十九年度偵緝字第一０四號），本院判
決如左：
    主  文
甲○○意圖為自己不法之所有，而侵占自己持有他人之物，處拘役伍拾伍日，如易科
罰金以佰元折算壹日。
    事  實
一、甲○○於民國八十九年三月二十五日十五時五十分許，在花蓮市○○○路九十五
    號（公訴人誤載為花蓮縣新城鄉北三棧五十二號），向於該址經營同陽機車行之
    乙○○承租車號ＨＥＥ─二二五號重型機車一部，約定租期二日，租金每日新臺
    幣（下同）七百元，詎同年月二十七日租期屆滿後，甲○○竟意圖為自己不法之
    所有，變易持有為所有之意思，將該機車侵占入己，供己代步之用，迄未返還。
二、案經乙○○訴請臺灣花蓮地方法院檢察署檢察官偵查起訴。
    理  由
一、訊據被告甲○○固坦承於右揭時地向告訴人乙○○租用上述機車使用且未按時返
    還等情，雖矢口否認有何侵占之不法意圖，辯稱：租期屆滿後，伊因生病而請同
    事打電話通知車行暫時無法還車，但同事未通知車行，機車嗣於花蓮縣光復鄉大
    馬村伊上班處所之宿舍外遭竊，伊未報案，於一個月後才通知同陽機車行云云。
    惟查被告於二日租期屆滿後，既未還車，縱如其所辯係因生病之故，然撥打電話
    通知車行係何其容易之舉，被告竟吝於為之，且於知悉同事未依其所請通知車行
    時，即應自行打電話通知，乃竟全然不為，則其主觀上有無還車之意，殊堪深疑
    。再告訴人於本院調查時陳稱：租期屆滿後，伊曾多次至被告住處尋找被告，及
    撥打被告之行動電話欲連絡被告，但均未能找到被告等語，而被告亦供稱知悉告
    訴人尋找其人，按被告既知告訴人催索機車，竟仍不與告訴人連絡，告知其人暨
    所租機車所在，致告訴人催索無門，足證其於租期屆滿後即有意規避支付租金之
    責任，企求拖延了事，意欲無償繼續使用該機車甚明。另上述機車果真遭竊，衡
    情如被告之常人均知當立即報警處理，並速與告訴人洽商解決事宜，乃被告竟於
    機車遭竊後一個月始通知告訴人，已與常情相違，且被告於偵查中復供稱機車鑰
    匙尚在其住處，則縱機車遭竊，其亦可先將鑰匙交還告訴人，然其始終未加聞問
    ，置之不理，是其所稱機車遭竊云云，是否屬實，更值懷疑。再被告於偵查及本
    院審理中，均經通緝始到案，有通緝書在卷可參，其隱匿行蹤，堪認係有意規避
    告訴人之催索，其顯無支付租金之意至明。綜上，被告係使自己居於類似所有人
    之支配地位並使被害人持續性的喪失對該車之支配關係，顯然具有不法所有之侵
    占意圖，所辯無非事後卸責之詞，委無可採，此外復有租用機車合約書、本票影
    本等在卷可稽，事證明確，被告犯行洵堪認定。
二、核被告所為，係犯刑法第三百三十五條第一項之侵占罪。爰審酌被告並無犯罪前
    科，有臺灣花蓮地方法院檢察署刑案資料查註紀錄表在卷可稽，素行尚佳，其租
    車時年十八歲，年輕識淺，智慮不免欠週，其迄未還車及支付所欠租金，致告訴
    受有相當損害，及其犯罪後猶藉詞否認，態度不佳等一切情狀，量處如主文所示
    之刑，並諭知易科罰金之折算標準。
三、刑法第四十一條原規定：「犯最重本刑為三年以下有期徒刑以下之刑之罪，而受
    六月以下有期徒刑或拘役之宣告，因身體、教育、職業或家庭之關係，執行顯有
    困難者，得以一元以上三元以下折算壹日，易科罰金。」，惟該條文業於九十年
    一月四日修正為：「犯最重本刑為五年以下有期徒刑以下之刑之罪，而受六月以
    下有期徒刑或拘役之宣告，因身體、教育、職業或家庭之關係，執行顯有困難者
    ，得以一元以上三元以下折算壹日，易科罰金。但確因不執行所宣告之刑，難收
    矯正之效，或難以維持法秩序者，不在此限」（第一項），「併合處罰之數罪，
    均有前項情形，其應執行之刑逾六月者，亦同。」（第二項），並於九十年一月
    十日經總統公布施行，本件被告犯罪時間在舊法時期，比較新舊法結果，以新法
    較有利於被告，自應適用新法，併此指明。
四、被告經合法傳喚，無正當理由不到庭，本院認其所犯係應科拘役之案件，爰不待
    其陳述逕行判決。
據上論斷，應依刑事訴訟法第二百九十九條第一項前段、第三百零六條，刑法第三百
三十五條第一項、第二條第一項前段、第四十一條第一項前段，罰金罰鍰提高標準條
例第一條前段、第二條，判決如主文。
本案經檢察官李子春到庭執行職務。
中      華      民      國    九十      年      一      月     十八     日
                              臺灣花蓮地方法院刑事庭
                                  法  官
如對本判決不服，應於送達後十日內，向本院提出上訴。（應抄附繕本）
附錄本案論罪科刑法律條文：
刑法第三百三十五條第一項


司法院資訊處製作；財團法人民間司法改革基金會備份。
